【裁判字號】    89,交易,301
【裁判日期】    901031
【裁判案由】    公共危險等
【裁判全文】
臺灣高雄地方法院刑事判決                        八十九年度交易字第三一號
    公  訴  人  臺灣高雄地方法院檢察署檢察官
    被      告  甲○○
右列被告因公共危險等案件，經檢察官提起公訴（八十九年度偵字第七九三號），本
院判決如左：
    主      文
甲○○服用酒類，不能安全駕駛動力交通工具而駕駛，處拘役肆拾日，如易科罰金，
以參佰元折算壹日；又因過失傷害人，處有期徒刑肆月，如易科罰金，以參佰元折算
壹日。
    事      實
一、甲○○考領有合格自小客車駕駛執照，於民國八十八年十一月十六日下午下班後
    ，與同事於工地內服用酒類啤酒約一瓶半，於服用酒類後已致輕度協調功能降低
    且有反應較慢、感覺減低並影響駕駛而不能安全駕駛動力交通工具之狀態下，仍
    駕駛動力交通工具即車號ＶＧ－三四九五號自用小客貨車上道路行駛，並沿高雄
    縣大寮鄉○○村○○路由林園往鳳山方向行駛，並於是日十八時十五分許，行經
    限速每小時六十公里之光明路琉高幹一之一號電桿處與未設路名分別往上寮及萬
    丹之交岔路口時，本應注意駕駛人於飲酒後其吐氣所含酒精成份超過每公升零點
    二五毫克以上者不得駕駛汽車、行車速度依標誌之規定，及汽車駕駛人應隨時注
    意車前狀況，並採取必要之安全措施，而依當時之天氣晴朗、雖為夜間但有充足
    照明設備、路面乾燥、無缺陷，亦無障礙物且視距良好等情，並無不能注意之情
    事，於行經前開交岔路口時，竟疏未注意在飲用酒類後已影響反應與控制能力之
    酒醉狀態下，猶駕駛前開車號客貨二用車在道路上行駛，復以時速每小時約七十
    公里以上之高速超速疾馳，同時疏未注意車前之人、車動態，適有亦考領合格重
    型機車駕駛執照之乙○○騎乘車號ＹΖＰ—五三六號輕型機車沿光明路往鳳山方
    向騎乘至未編路明之岔路，即往上寮路方向之左轉待轉區○○○○段式左轉往萬
    丹路方向騎乘，於行經該路口中，即遭甲○○所駕駛之自小客貨二用車之右前車
    頭保險桿處及大燈處發生撞擊其所騎乘機車之左側車身，乙○○頓時人車失控而
    滑倒，因之受有頭部外傷併頭皮撕裂傷（三×零點八公分）、左側第十一、第十
    二肋骨骨折、左側胃臟挫傷併周圍血腫、右側恥骨骨折及四肢多處擦傷之傷害。
    甲○○於肇事後，於警員前往現場處理時，在其上開過失傷害犯行未為任何有偵
    查犯罪職權之公務員知悉前，即向員警自承為肇事者，並接受裁判，另經員警對
    其測試其飲酒後吐氣所含酒精成份，發現其吐氣所含酒精成份每公升達零點四二
    毫克，而知上情。
二、案經乙○○訴由台灣高雄地方法院檢察署檢察官偵查起訴。
      理      由
一、右揭事實業據被告甲○○於警、偵訊及本院調查時自承︰伊於前揭時、地服用酒
    類後駕駛上開車號自小客貨車上路行駛，並於行經上述地點與告訴人陳憶惠所騎
    乘之機車發生撞擊之事故，伊於服用酒類後多少會影響反應能力，及發生車禍事
    故伊多少有過失等語不諱，惟稱︰伊在服用酒類後駕車上路，多少會有影響，但
    伊並不清楚影響之程度，且伊當時之車速僅約六十公里左右等語。
二、經查︰
  （一）被告於肇事後經警查獲，對之進行呼氣中酒精濃度之檢測，當場測得被告呼
        氣中所含之酒精濃度為每公升零點四二毫克乙節，有酒精測試單及高雄縣警
        察局以高警交字第○二三八四六五號舉發違反道路交通管理事件通知單各一
        紙在卷足憑。並據醫學研究顯示︰行為人飲酒後如其呼氣酒精濃度達於每公
        升零點二五毫克時，該行為人會有輕度協調功能降低之情狀，如呼氣中之酒
        精濃度達每公升零點五毫克時，即有反應較慢、感覺減低、影響駕駛之輕到
        中度之中毒症狀，且行為人飲酒後其呼氣中酒精濃度如已達於每公升零點二
        五毫克時，其肇事率為一般未飲酒者之二倍，如已達於每公零點四毫克時，
        其肇事率則為一般未飲酒者之六倍，如達於每公升零點五毫克時，則其肇事
        率為一般未飲酒者之七倍；又酒精使用後對於身體之影響，除對於人體之自
        主神經系統亢奮與認知功能的暫時性缺損外，與駕駛能力有關者為︰１、駕
        駛者對於移動景物之追蹤能力，２、駕駛者之眼睛對於強光照射後恢復視力
        之能力，及３、監視四周之注意力，此三種能力在夜間駕車猶為重要，然因
        許多人於飲酒後因無可以自覺之生理反應，以致腦部功能缺損而不自知故仍
        照常開車，此即為大多數酒後駕車肇事之主因，故被告於服用酒類駕車肇事
        後，經警測試其呼氣酒精成份為零點四二毫克，且被告並因此肇事，據上說
        明，足認被告之反應與控制能力受酒精之影響，而已達到不能安全駕駛動力
        交通工具之狀態甚明。
  （二）又被告駕車超速疾馳而在前開交岔路口撞擊正準備橫越該路口之告訴人乙○
        ○而生本件車禍事故等情，業據告訴人指述綦詳，而事故發生後被告所駕駛
        之自小客車停在光明路往鳳山方向之外側車道上，右前、後輪距離右側路邊
        邊線約一點三公尺，車身後留有二條各為三十點一公尺及二十九公尺長之煞
        車痕；告訴人所騎乘之機車則向右傾倒在距離被告所駕駛自小客貨車約二十
        五點六公尺處，此有事故發生後高雄縣警察局林園分局大寮分駐所員警至事
        故現場所測繪之道路交通事故調查報告表一份及所拍攝之現場照片三幀附卷
        可稽，參照一般公路汽車煞車距離、行車距離對照表所載一至三年乾燥瀝青
        路面，行車速度時速七十公里時，煞車距離為二十六公尺，如行車速度為七
        十五公里時，其煞車距離則為三十公尺，茲被告肇事後所留之前開二條各為
        二十九公尺及三十點一公尺長之煞車痕，及告訴人所騎乘之輕型機車遭受被
        告所駕之車撞擊後竟滑行約二十五點六公尺遠，據此堪認被告當時行經前開
        交岔路口之車速已在時速七十公里至七十五公里間，被告辯稱其當時車速僅
        約六十公里上下云云，顯係避就之詞，並不足採。
  （三）按汽車駕駛人於飲酒後其吐氣所含酒精成份超過每公升零點二五毫克以上者
        不得駕車；又行車速度，應依標誌之規定；且汽車行駛時，駕駛人應隨時注
        意車前狀況，並採取必要之安全措施，道路交通安全規則第一百十四條第二
        款、第九十三條第一項及第九十四條第三項分別定有明文。被告駕車依法即
        應注意前開相關規定，且依當時之天氣晴朗、雖為夜間但有充足照明設備、
        路面乾燥、無缺陷，亦無障礙物且視距良好等情，並無不能注意之情事，詎
        被告竟疏未注意在飲用啤酒後，且於肇事後經測定其吐氣所含酒精成份每公
        升達每公升零點四二毫克後之酒醉狀態下仍駕駛汽車上路，並於前開路段以
        時速約七十公里以上之高速急馳，復未注意車前之人、車動態及未採取必要
        之安全措失而使其所駕駛汽車撞及告訴人所騎乘之機車致生本件事故，其就
        本件事故之發生負有過失甚為明確，而告訴人因本件事故致受有頭部外傷併
        頭皮撕裂傷（三×零點八公分）、左側第十一、第十二肋骨骨折、左側胃臟
        挫傷併周圍血腫、右側恥骨骨折及四肢多處擦傷之傷害，此亦有聖若瑟醫院
        及長庚紀念醫院出具之診斷證明書二紙附卷足憑，是告訴人所受傷害與被告
        之前開過失行為間有相當因果關係，被告雖以前揭情詞置辯，尚難認為可採
        ，本件事證明確，被告犯行堪以認定。
三、核被告甲○○於服用酒類，達於不能安全駕駛動力交通工具而仍駕駛上開車號動
    力交通工具汽車之行為，核係犯刑法第一百八十五條之三之服用酒類，不能安全
    駕駛動力交通工具而駕駛罪；另被告因有前述過失，駕車撞傷告訴人之行為，核
    係犯刑法第二百八十四條第一項前段之過失傷害罪。被告所犯前開二罪間，犯意
    各別，手段殊異，應予分論併罰。被告酒醉駕車因而致告訴人受傷，依法應負刑
    事責任，應依道路交通管理處罰條例第八十六條第一項規定，加重其刑；又被告
    於肇事後在處理員警到場處理尚不知何人為肇事者時，即留在事故現場待員警到
    達後自承為肇事者，並接受裁判，有證人即到場處理員警郭茂昌在庭證述明確，
    是被告於犯罪未被發覺前自承為肇事者，並接受裁判，核與刑法第六十二條前段
    之自首規定相符，依法應減輕其刑，並依法先加重後減輕之。爰審酌被告之素行
    尚可，有台灣高等法院被告全國前案紀錄表一份在卷可稽，國小畢業之智識程度
    ，被告明知飲用酒類後，將影響駕駛之反應與控制能力，不能適時正確反應，猶
    為圖一己之便而仍駕駛自小客貨車上路，不僅輕忽個人之生命安全及身體健康，
    更忽略使用公路之大眾之生命、身體之安全，仍於呼氣中之酒精濃度達每公升零
    點四二毫克之情狀下駕車上路，及所具有超速、未注意車前狀況致未採取適當安
    全措施之過失程度，犯罪對被害人所受傷害之程度及所生之損害，及被告犯後在
    庭態度尚佳，並已賠償被害人一部份受損金額等一切情狀，分別量處如主文所示
    之刑。按刑法第四十一條業於九十年一月十日公布修正，並於同年一月十二日生
    效，該條第一項規定為：犯最重本刑為五年以下有期刑以下之刑之罪，而受六個
    月以下有期徒刑或拘役之宣告，因身體、教育、職業、家庭之關係或其他正當事
    由，執行顯有困難者，得以一元以上三元以下折算一日，易科罰金。但確因不執
    行所宣告之刑，難收矯正之效，或難以維持法秩序者，不在此限。是被告所犯為
    最重本刑一年以下之罪，法律修正對於被告不生影響，依刑法第二條第一項前段
    規定，應適用裁判時之刑法第四十一條第一項前段規定諭知易科罰金之折算標準
    。
據上論斷，應依刑事訴訟法第二百九十九條第一項前段，刑法第二條第一項前段、一
百八十五條之三、第二百八十四條第一項前段、第六十二條前段，道路交通管理處罰
條例第八十六條第一項，罰金罰鍰提高標準條例第一條前段、第二條，判決如主文。
中      華      民      國    九十      年      十      月    三十一    日
                              臺灣高雄地方法院交通法庭
                                  法    官   程克琳
右正本證明與原本無異。
如不服本判決，應於判決送達後十日內，向本院提出上訴狀。
                                   書 記官    梁瑜玲
中    華    民    國      九十      年      十一      月      一      日
【附錄本案論罪科刑法條】
刑法第一百八十五條之三：
服用毒品、麻醉藥品、酒類或其他相類之物，不能安全駕駛動力交通工具而駕駛者，
處一年以下有期徒刑、拘役或三萬元以下罰金。
刑法第二百八十四條第一項：
因過失傷害人者，處六月以下有期徒刑，拘役或五百元以下罰金。致重傷者，處一年
以下有期徒刑，拘役或五百元以下罰金。
從事業務之人，因業務上之過失傷害人者，處一年以下有期徒刑、拘役或一千元以下
罰金。致重傷者，處三年以下有期徒刑，拘役或二千元以下罰金。


司法院資訊處製作；財團法人民間司法改革基金會備份。
